【裁判字號】    89,重訴,5
【裁判日期】    890628
【裁判案由】    毒品危害防制條例等
【裁判全文】
臺灣桃園地方法院刑事判決                            八十九年度重訴字第五號
    公  訴  人  臺灣桃園地方法院檢察署檢察官
    被      告  甲  ○
    選任辯護人  乙○○
                戊○○
右列被告因毒品危害防制條例等案件，經檢察官提起公訴（八十八年度偵字第一八六
七五號、八十九年度偵字第一五０九號），本院判決如左：
        主  文
甲○共同運輸第二級毒品，處無期徒刑，褫奪公權終身。扣案之第二級毒品安非他命
肆拾袋（合計淨重拾玖點零公斤，包裝重壹貳玖柒點貳公克，純度百分之玖拾點
玖柒，純質淨重拾伍點伍壹公斤）沒收銷燬之，扣案之外層包裝袋陸袋、中層包裝
陸袋及內層包裝袋均沒收。
        事  實
一、甲○曾於民國七十七年間因賭博案件，經臺灣板橋地方法院判處有期徒刑六月，
    於七十七年八月十九日易科罰金執行完畢；又於八十一年間因賭博案件，經本院
    判處有期徒刑六月，罰金八千元（銀元），於八十二年八月三十一日易科罰金執
    行完畢（不構成累犯）。緣丙○○（起訴書誤載為林祁祐，原名林添丁，民國八
    十八年十一月二十六日更名為丙○○，綽號「宏仔」，俟到案後另行審結）基於
    自大陸地區販入第二級毒品安非他命，再利用漁船走私運輸業經我國政府公告列
    為管制進口之該販入之第二級毒品安非他命至臺灣地區再行賣出以牟取不法利益
    之犯意，先後於民國八十八年九月十五日、同年十月二十一日、同年十一月二十
    五日三度前往大陸地區洽購安非他命及安排走私事宜，並向不詳年籍之大陸毒梟
    販入第二級毒品安非他命四十袋（鑑驗結果合計淨重三十九．０三公斤，包裝重
    一二九七．二公克，純度百分之九十．九七，純質淨重三十五．五一公斤），再
    欲賣予臺灣地區之買主以賺取不法利益。丙○○販入上開安非他命後，即由大陸
    毒梟安排大陸籍漁船，於同年十二月十日將上開安非他命載往廣東外海之公海上
    ，再交付與由不詳姓名年約三十歲綽號「豬仔」之成年男子所安排之臺灣籍漁船
    後，於同年十二月十三日上午自基隆八斗子漁港走私上岸。丙○○得知走私成功
    之後，即洽請甲○駕車前往基隆為之載運上開安非他命之走私物品回桃園其住處
    ，事成之後將給予甲○新臺幣（下同）二十萬元為酬。隨即於同年十二月十三日
    晚間七時許，在其桃園縣桃園市○○街住處指示知悉上情而與之就載運該走私成
    功之安非他命具有犯意聯絡之甲○駕駛車牌號碼Ｖ九─四三六九號自用小客車（
    按該車登記於甲○之配偶己○○名下，己○○並不知情）前往基隆市八斗子海邊
    某天橋下後將車子停放在該處並將車鑰匙留下，且要甲○先行前往基隆長庚醫院
    附近等候通知，再由亦具有犯意聯絡之「豬仔」至甲○停車處取車之後前往基隆
    市某不詳地點，將前開走私成功且已以丙○○所有內層包裝三袋、中層包裝六袋
    及外層包裝袋六袋層層包裝以供載運之前開安非他命裝入該自用小客車之後車箱
    內，即將該車駛往基隆長庚醫院停車場內停放。於是日晚間八時許，丙○○再以
    行動電話通知甲○前往該停車場內取車，並由甲○以該車載運前開安非他命回桃
    園市丙○○之住處。嗣於當日晚間九時三十分許，甲○載運上開走私進口之安非
    他命沿國道三號公路（即北部第二高速公路）南下，行經樹林收費站時，為臺灣
    桃園地方法院檢察署檢察官所指揮之法務部調查局、憲兵二Ｏ五指揮部、海岸巡
    防司令部、內政部警政署國道公路警察局第六警察隊所組成之聯合專案小組幹員
    當場查獲，並扣得前開安非他命四十袋及丙○○所有供本件載運第二級毒品所用
    之外層包裝袋六袋、中層包裝六袋及內層包裝三袋。
二、案經法務部調查局丁○○○查站移送臺灣桃園地方法院檢察署檢察官偵查起訴。
        理  由
一、訊據被告甲○固坦承有於前揭時地受丙○○之託駕車載運上開安非他命為檢調人
    員查獲等情不諱，惟矢口否認有右揭犯行，辯稱：因丙○○告訴我是自大陸走私
    古董，要我前去載運，我原先不知所載運的是安非他命，直至快到樹林收費站被
    查獲前數分鐘，接到「豬仔」的電話才知道是安非他命云云。經查：
  (一)被告甲○確實知悉丙○○走私進口安非他命，仍允受二十萬元報酬而前往載運上
    開安非他命之事實，業據被告甲○於調查站訊問及檢察官偵訊時供承：「（請你
    詳述運輸安毒經過情形？）在八十八年十二月十一日，我與『宏仔』（按即丙○
    ○）在其宅見面時，『宏仔』表示如順利將東西由基隆載回桃園其宅地下室，將
    給我酬勞二十萬元，：：：直到八十八年十二月十三日，他才告訴我載運安毒，
    因彼此有交情，所以前往載運該批安毒（見一八六七五號偵查卷第二頁背面）；
    （這批安非他命為何會在你車上？）是林添丁（按即丙○○）在八十八年十二月
    十三日中午十一時許，在桃園市○○街林添丁家裡和我講，叫我去幫他把東西載
    回來，：：：我接到貨之後，準備把貨送到他家地下室，林添丁叫我開車到基隆
    海邊一個天橋附近把車停下來，要我離開，後來林添丁打行動電話給我，要我去
    基隆長庚醫院停車場取車，後來我到該停車場果然有車，我就把車直接開回桃園
    。我從桃園出發快到基隆時，林添丁才告訴我這批貨是安非他命（見同上偵查卷
    第十五頁正面）；在我運送毒品前一天，『宏仔』找我過去他家，告訴我有一批
    『古董』及『安非他命』要我去載回來，並言明順利載送到他家，給我的代價是
    二十萬元，我因生意失敗加上快過年了，想賺些錢給家人過年，因而答應為『宏
    仔』載送（見同上偵查卷第二十四頁正面）；（你能說明這次被查獲的安非他命
    ，林添丁是如何進口的？）林添丁在八十八年九月間到大陸好幾趟，去大陸和賣
    方洽購安非他命，至於價格我不清楚，他有跟我提到要用漁船走私這批安非他命
    ，：：：負責聯繫臺灣地區漁船的是一名綽號『豬仔』的男子，後來我去基隆接
    貨那天是林添丁叫我開車到他指定的某地點後叫我離開，後來也是林添丁打電話
    給我，叫我到某地點去取車準備回桃園；：：：（見同上偵查卷第八十五頁正面
    ）」等語詳盡，足認被告甲○於載運之前確實知悉丙○○所走私進口者係第二級
    毒品安非他命，並允受二十萬元報酬，而基於載運該走私成功之安非他命之共同
    犯意之聯絡，且分擔實施自基隆長庚醫院停車場至桃園市丙○○住處之運輸工作
    ，並有扣案之安非他命四十袋、外層包裝袋六袋、中層包裝六袋、內層包裝三袋
    可稽。其嗣後翻異前供，改稱於被查獲前數分鐘始受告知云云，顯係臨訟避就之
    詞，委無可採。
  (二)前開扣案之四十袋結晶物，經送請檢驗結果，確均係甲基安非他命（鑑定結果合
    計淨重三十九．０三公斤，包裝重一二九七．二公克，純度百分之九十．九七，
    純質淨重三十五．五一公斤），有法務部調查局八十八年十二月二十七日檢驗通
    知書一紙在卷可稽。綜上，被告甲○著手實施運輸第二級毒品及運送走私物品（
    按即上開走私進口之安非他命）之事證至為明確，其犯行洵堪認定。
二、按安非他命業經行政院依懲治走私條例規定公告列為管制物品項目及其數額第甲
    項第四款、丁項之管制進口物，亦不得自大陸地區私運進入本國自由地區。核被
    告甲○所為，係犯毒品危害防制條例第四條第二項之運輸第二級毒品罪及懲治走
    私條例第三條第一項之運送走私物品罪。其運輸安非他命中之持有安非他命之低
    度行為，應為運輸之高度行為所吸收，不另論罪。其與丙○○及綽號「豬仔」之
    成年男子間，就上開犯行互有犯意之聯絡及行為之分擔，應論以共同正犯。被告
    甲○所犯上開二罪，係一行為觸犯二罪名，依刑法第五十五條想像競合犯之規定
    ，應從較重之運輸第二級毒品罪處斷。公訴人就被告甲○所犯上開運送走私物品
    罪，於起訴法條雖未論及，惟起訴事實已記載明確，且與起訴之運輸第二級毒品
    罪屬裁判上一罪關係，本院自應予以審理論究。公訴意旨另指被告甲○與丙○○
    基於犯意聯絡，於八十八年九月十五日、十月二十一日、十一月二十五日由丙○
    ○三度至中國大陸洽購得前開安非他命，安排大陸、臺灣籍漁船接駁，於八十八
    年十二月十三日在基隆八斗子漁港走私上岸等情，因認被告甲○此部分係犯毒品
    危害防制條例第四條第二項之販賣、運輸第二級毒品罪及懲治走私條例第二條第
    一項之私運管制物品進口罪，並與丙○○就此部分犯行具有犯意之聯絡及行為之
    分擔，為共同正犯云云，惟按共同正犯，必以有犯意之聯絡或有共同實施或分擔
    實施一部之人為限，所謂實施，即實行犯罪構成要素之行為已達於著手之程度而
    言，且舊刑法第四十二條之共同正犯，係採客觀主義，以共同實施構成犯罪事實
    之行為為成立要件，雖共犯相互間，衹須分擔一部分行為，苟有犯意之聯絡，仍
    應就全部犯罪事實共同負責，然其所為之一部行為，究須構成犯罪事實之內容，
    始有分擔實施之可言（最高法院二十年度上字第一三七號判例、二十二年度上字
    第二０九號判例、二十三年度上字第一七一三號判例參照）；又以自己共同犯罪
    之意思，參與實施犯罪構成要件以外之行為，或以自己共同犯罪之意思，事先同
    謀，而由其中一部分人實施犯罪之行為者，均為共同正犯（見司法院大法官會議
    釋字第一０九號解釋），亦須二人以上就欲實現之特定犯罪具有共同意思，在此
    共同意思之下，結合成一個共同之意思主體，因之共犯中每一人所為之行為即為
    全體共犯所為共同意思主體活動之行為，其效力自應及於此一意思主體中之全體
    共犯，由全體共犯承擔共同責任。然查，被告甲○固於事前知悉丙○○將走私進
    口安非他命販售圖利，其間並將丙○○向「阿源」所借得之船費尾款轉手交付與
    丙○○，惟被告甲○僅於丙○○走私上岸成功後，始依丙○○之指示駕車前往基
    隆市八斗子海邊某天橋下並將車子停放在該處及將車鑰匙留下後先行離去，嗣再
    依指示至基隆長庚醫院停車場內駕車載運前開安非他命返回桃園市丙○○之住處
    ，丙○○並允以事成之後給予二十萬元之報酬，已如前述，則被告甲○始終未參
    與丙○○販入或賣出及自大陸地區運輸私運本件安非他命進入臺灣地區之行為，
    且被告甲○若果與丙○○有共同販入本件安非他命及私運進口販賣圖利之犯罪意
    思致結合成一個共同之意思主體，衡情應係共同承擔走私風險及共負販毒之盈虧
    ，殊無指示被告甲○駕車至基隆市八斗子海邊某天橋下接駁時，尚須迴避之必要
    ，更斷無命被告甲○駕車載運前開安非他命返回桃園市丙○○之住處後允與二十
    萬元報酬之理。且由卷內監聽錄音帶內容觀之，丙○○固曾於電話中告知被告甲
    ○部分其走私安非他命入境內情，惟依其內容，僅足認定被告甲○知悉丙○○此
    次自大陸地區販入安非他命走私進口進入臺灣地區，尚不能認其有何參與計劃或
    實施此部分犯行之意思聯絡或行為分擔，該監聽之電話紀錄亦不足以證明被告甲
    ○有參與此部分犯行。被告甲○僅參與前開安非他命走私入境後自基隆運輸運送
    欲前往桃園，而於途中被查獲之犯行。公訴意旨認其與丙○○就販賣及自大陸地
    區運輸私運本件安非他命進口至臺灣地區之犯行部分亦有犯意之聯絡及行為之分
    擔云云，洵有未洽，惟公訴人認此部分與前開論罪科刑部分，具有牽連犯之裁判
    上一罪關係，或實質上一罪關係，爰不另為無罪之諭知，附此敘明。爰審酌被告
    有如事實欄之前科與執行情形，此有臺灣高等法院檢察署刑案紀錄簡覆表可按，
    本件雖非累犯，但其素行不佳。犯罪之動機係為圖取二十萬元報酬，竟駕車為丙
    ○○載運前開毒品。及毒品危害人體健康至深且鉅，並為社會治安之禍源，其竟
    為圖一己之私利，罔顧社會治安及國民身心健康，載運數量高達三十九餘公斤（
    合計淨重三萬九千零三十公克）之本件安非他命，數量空前龐大，幸被及時查獲
    ，否則一旦流入市面，對國家社會之危害，及國民身心健康之毒害，殊難以筆墨
    形容，自無從寬待，應予從重量處，冀能稍收遏止毒品流通之效，且被告於本院
    審理中，飾詞狡卸，冀圖脫免，亦難認有悔意等一切情狀，量處如主文所示之無
    期徒刑，並依法宣告褫奪公權終身。公訴人認被告甲○態度良好，請求量處有期
    徒刑十四年等語，惟依前開說明，被告本件犯罪情節重大，所運輸之第二級毒品
    數量龐大驚人，對國家、社會、國民所生危害至鉅，應予從重量處，俾收遏止毒
    品危害之效，公訴人求處之刑，實屬過輕，尚有未洽，併予敘明。扣案之前揭安
    非他命四十袋（鑑定結果合計淨重三十九．０三公斤，包裝重一二九七．二公克
    ，純度百分之九十．九七，純質淨重三十五．五一公斤），係本件查獲之毒品，
    應依毒品危害防制條例第十八條第一項前段之規定宣告沒收銷燬之；至扣案之外
    層包裝袋六袋、中層包裝六袋及內層包裝三袋，係供運輸本件毒品安非他命犯罪
    所用之物，係共同正犯丙○○於本件走私過程中為防被查緝，而用該等袋子以之
    包裹於外，以資掩蔽，被告甲○於警訊並已供明該批安毒係「宏仔」之丙○○所
    有等情，堪認該等外包裝之袋子亦為丙○○所有，且經扣案，即無全部或一部不
    能沒收之情形，併依毒品危害防制條例第十九條第一項前段之規定宣告沒收。
三、被告甲○於警訊、偵審中曾自白曾於八十八年七、八月間，於丙○○販賣安非他
    命予「黑酐仔」時，為丙○○送貨至內壢予「黑酐仔」二次，每次一公斤；於丙
    ○○販賣安非他命予「大姊」時，為丙○○送安非他命至苗栗予「大姊」二次，
    每次一公斤；於丙○○販賣安非他命予「阿郎」時，為丙○○送安非他命至平鎮
    附近予「阿郎」，每次一公斤。並有丙○○所書明細單一紙在卷，被告甲○是否
    另涉販賣毒品罪，因未起訴，且與本件起訴部分並無裁判上一罪關係，應由檢察
    官另行偵查。
據上論斷，應依刑事訴訟法第二百九十九條第一項前段，毒品危害防制條例第四條第
二項、第十八條第一項前段、第十九條第一項前段，懲治走私條例第三條第一項、第
十一條，刑法第十一條前段、第二十八條、第五十五條、第三十七條第一項，判決如
主文。
本案經檢察官魏雯祈、張尹敏到庭執行職務。
中      華      民      國    八十九    年      六      月    二十八    日
                                臺灣桃園地方法院刑事第三庭
                                    審判長法  官  謝  順  輝
                                          法  官  蔡  榮  澤
                                          法  官  曾  家  貽
右正本證明與原本無異。
如不服本判決，應於判決送達後十日內，向本院提出上訴狀。
      書記官  陳      珊
中      華      民      國    八十九    年      七      月        四    日
附論罪科刑依據之法條
毒品危害防制條例第四條第二項：
製造、運輸、販賣第二級毒品者，處無期徒刑或七年以上有期徒刑，得併科新台幣七
百萬元以下罰金。
懲治走私條例第三條第一項：
運送、銷售或藏匿前條第一項之走私物品者，處五年以下有期徒刑、拘役或科或併科
新臺幣九萬元以下罰金。」


司法院資訊處製作；財團法人民間司法改革基金會備份。
